【裁判字號】    90,上訴,1350
【裁判日期】    901127
【裁判案由】    偽造文書等
【裁判全文】
臺灣高等法院臺南分院刑事判決              九十年度上訴字第一三五號    Ｇ
      上  訴  人
      即  被  告  乙  ○  ○
右上訴人因偽造文書等案件，不服臺灣臺南地方法院九十年度訴字第五六五號中華民
國九十年七月三十日第一審判決（起訴案號：臺灣臺南地方法院檢察署八十九年度偵
字第一二四四七號、第一三二六○號），提起上訴，本院判決如左：
      主      文
原判決撤銷。
乙○○共同連續行使偽造私文書，足以生損害於他人，處有期徒刑陸月，如易科罰金
，以參佰元折算壹日。緩刑參年。
「雅芳聯名卡申請書」上「正卡申請人親簽」欄內、甲○○○○業銀行信用卡（卡號
：0000000000000000號）背面簽名欄內及如附表編號五、六、七、
八、九所示之各該次刷卡消費之簽帳單簽名欄內偽造「陳姜阿美」署押共七枚，均沒
收之。
      事      實
一、乙○○與張媄菁係同居男女朋友關係，均與乙○○之母陳姜阿美同住，緣乙○○
    信用紀錄不足，無法以自己名義申請信用卡，遂於民國（下同）八十八年十二月
    十七日某時許，在台南縣下營鄉大屯村大屯寮二六號之十一住處，徒手竊取其母
    陳姜阿美置於酒櫃抽屜內之其本人身分證（親屬間竊盜部分未據告訴）後，乙○
    ○即與張媄菁共同基於為自己不法所有之意圖，並基於概括犯意之聯絡，推由張
    媄菁冒用陳姜阿美之名義偽填「雅芳聯名卡申請書」，並在該申請書上「正卡申
    請人親簽」欄內偽簽陳姜阿美之署押一枚，並持向甲○○○○業銀行（下稱「中
    國商銀」）申請信用卡一張（中國商銀卡號：000000000000000
    0號），使中國商銀因而陷於錯誤，准許核發上開信用卡後，再推由張媄菁在該
    信用卡背面簽名欄內偽簽陳姜阿美之署押一枚。嗣再推由張媄菁連續於如附表編
    號一、二所示之時間，持上開信用卡至富邦商業銀行自動提款機預借現金各新台
    幣（下同）一萬元，又連續於如附表編號五、六、七、九所示之時間，至台灣雅
    芳及家樂福股份有限公司在簽帳單簽名欄內偽造陳姜阿美署押計四枚，用以刷卡
    消費；乙○○則連續於如附表編號三、四、八所示之時間，持該信用卡至富邦商
    業銀行自動提款機欲借現金各一萬元二次，及至大財神自助式ＫＴＶ簽帳單簽名
    欄上偽簽陳姜阿美之署押一枚以刷卡消費，致使中國商銀陷於錯誤而分別依據該
    信用卡契約關係而償付如附表編號一至編號九之特約商店共計七萬零一百三十九
    元，足以生損害於陳姜阿美及中國商銀。
二、案經中國商銀訴由台灣台南地方法院檢察署檢察官偵查起訴。
      理      由
一、右揭事實，業據上訴人即被告乙○○於本院審理時坦承不諱，即其於本院審理中
    供稱：（問：你因信用不足，無法以自己名義申請信用卡，遂於八十八年十二月
    十七日，在台南縣下營鄉大屯村大屯寮二六號之十一住處，徒手竊取你母陳姜阿
    美之身分證後，你即與張媄菁共同基於意圖為自己不法所有之概括犯意聯絡，由
    張媄菁冒用陳姜阿美之名義，偽填雅芳聯名卡申請書，並持向甲○○○○業銀行
    申請信用卡（中國商銀卡號：0000000000000000號），使中國
    商銀陷於錯誤，而准許核發該信用卡，你們二人即在該卡上偽造陳姜阿美之署押
    憑以行使。是否？）是的，因我沒有不動產。我母親的身分證，是放在酒櫃，我
    沒有經過他的同意，就拿去辦了。不過他後來有原諒我了。（問：嗣張媄菁即連
    續於如原判決書附表編號一、二所示之時間，持上開信用卡至富邦商業銀行自動
    提款機預借現金各新台幣一萬元，又連續於如原判決書附表編號五、六、七、九
    所示之時間，至台灣雅芳及家樂福股份有限公司偽造陳姜阿美署押用以刷卡消費
    ；你則連續於如原判決書附表編號三、四、八所示之時間，持該信用卡至富邦商
    業銀行自動提款機欲借現金各一萬元二次，及至大財神自助式ＫＴＶ偽造陳姜阿
    美署押以刷卡消費，致使中國商銀陷於錯誤而分別依據該信用卡契約關係而償付
    如原判決書附表編號一至編號九之特約商店共計七萬零一百三十九元，足以生損
    害於陳姜阿美及中國商銀。是否？）是我女友張媄菁簽的，不過那些錢我們有還
    清了等語（見本院九十年十一月十三日審判筆錄），核與被害人陳姜阿美及告訴
    人中國商銀於偵查中指述情節相符（見臺灣臺南地方法院檢察署八十九年度偵字
    第一二四四七號偵查卷八十九年十一月二十日、同年月十日偵訊筆錄），且有「
    雅芳聯名卡」申請書影本、陳姜阿美之身分證正反面影本及信用卡持卡人消費歷
    史查詢各一紙附卷可稽。故被告之事證明確，犯行堪以認定。
二、按在簽帳單簽名係表示該帳單上記載之消費物品、金額及日期均無訛之證明，屬
    私文書之一種。核被告乙○○所為，係犯刑法第三百三十九條第一項之詐欺取財
    罪、同法第二百十六條、第二百十條之行使偽造私文書罪及同法第二百十七條第
    一項之偽造署押罪。再按被告行為後，刑法已於九十年六月二十日增訂第二百零
    一條之一並修正同法第二百零四條及第二百零五條，並自公布日生效，其中第二
    百零一條之一之法定刑增訂為有期徒刑一年以上七年以下，增訂前僅得依同法第
    二百十條、第二百十六條處以五年以下有期徒刑，是依新舊法比較結果，以舊法
    為有利於被告，應依刑法第二條第一項但書規定適用舊法處斷。被告乙○○與同
    案被告張媄菁間，有犯意聯絡及行為分擔，均為共同正犯。又被告偽造「陳姜阿
    美」之署押於簽帳單簽名欄內及「雅芳聯名卡申請書」上「正卡申請人親簽」欄
    內，係其偽造上開簽帳單及申請書之部分行為，被告偽造上開簽帳單及申請書之
    低度行為應為其行使各該偽造私文書之高度行為所吸收，均不另論罪。被告先後
    反覆實施詐欺取財及行使偽造私文書之行為，時間緊接、方法相同，觸犯構成要
    件相同之罪名，顯係各基於概括犯意為之，應分別依連續犯之規定論以一罪，並
    加重其刑。又被告所犯行使偽造私文書、偽造署押罪及詐欺取財各罪間，有方法
    結果之牽連關係，應從較重之行使偽造私文書罪處斷。
三、原審以被告乙○○罪證明確，因予論罪科刑，固非無見。惟（１）原判決主文及
    事實欄內，均認被告乙○○與同案被告張媄菁為共同正犯，然理由欄內，未就被
    告二人間係基於犯意聯絡及行為之分擔予以論述，且於據上論斷欄內漏引刑法第
    二十八條，即有未洽。（２）又被告在「雅芳聯名卡申請書」，並在該申請書上
    「正卡申請人親簽」欄內偽簽陳姜阿美之署押一枚，原判決未予以諭知沒收，亦
    有欠妥。（３）又『被告偽造「陳姜阿美」之署押於「雅芳聯名卡申請書」上「
    正卡申請人親簽」欄內，係其偽造上開申請書之部分行為，被告偽造申請書之低
    度行為應為其行使各該偽造私文書之高度行為所吸收，均不另論罪』，原判決理
    由就此未予說明，亦有不當。被告上訴意旨指摘原判決量刑過重而有不當之處，
    雖無理由，然原判決既有上述可議之處，自應由本院將原判決撤銷改判。爰審酌
    被告犯罪動機、手段與紊亂信用卡交易秩序，損及真正持卡人及發卡銀行之權益
    與簽帳金額之數量、犯後坦承犯行，知所悔改等一切情狀，仍量處如主文第二項
    所示之刑，並諭知易科罰金以三百元折算一日之標準。又上開「雅芳聯名卡申請
    書」上「正卡申請人親簽」欄內、甲○○○○業銀行信用卡（卡號：00000
    00000000000號）背面簽名欄內及如附表編號五、六、七、八、九所
    示之各該次刷卡消費之簽帳單簽名欄內偽造「陳姜阿美」署押共七枚，均應依刑
    法第二百十九條規定宣告沒收。查被告乙○○前未曾受有期徒刑以上刑之宣告，
    有臺灣高等法院被告全國前案紀錄表附卷可憑，且被告於八十九年十一月二十四
    日償還消費款四萬六千四百九十三元，復經甲○○○○業銀行營業部表示不予追
    究乙節，有匯款委託書及中國際商業銀行營業部證明書一紙在卷可考，本院認被
    告經此偵審程序及科刑判決之教訓，當知所警惕，信無再犯之虞，其宣告刑以暫
    不執行為適當，併予宣告緩刑三年，以勵來茲而啟自新。
據上論斷，應依刑事訴訟法第三百六十九條第一項前段、第三百六十四條、第二百九
十九條第一項前段，刑法第二條第一項但書、第二十八條、第五十六條、第二百十六
條、第二百十條、第二百十七條、第三百三十九條第一項、第五十五條、第二百十九
條、第四十一條第一項前段、第七十四條第一款，罰金罰鍰提高標準條例第一條前段
、第二條，判決如主文。
本案經檢察官邱克斌到庭執行職務。
中    華    民    國      九十      年      十一      月      二十七    日
                                  臺灣高等法院臺南分院刑事第一庭
                                      審判長法官  鄭    文    肅
                                            法官  黃    三    哲
                                            法官  王    浦  傑
右正本證明與原本無異。
如不服本判決，應於判決送達後十日內向本院提出上訴狀，其未敘述理由者並應於提
出上訴狀後十日內向本院補提理由書（應附繕本)。
                                      法院書記官  蔡    振    豐
中    華    民    國      九十      年      十一      月      二十九    日
附錄法條：
刑法第三百三十九條第一項：意圖為自己或第三人不法之所有，以詐術使人將本人或
                          第三人之物交付者，處五年以下有期徒刑、拘役或科或
                          併科一千元以下罰金。
刑法第二百一十六條：行使第二百十條至第二百十五條之文書者，依偽造、變造文書
                    或登載不實事項或使登載不實事項之規定處斷。
刑法第二百一十條：偽造、變造私文書，足以生損害於公眾或他人者，處五年以下有
                  期徒刑。
刑法第二百一十七條：偽造印章、印文或署押，足以生損害於公眾或他人者，處三年
                    以下有期徒刑。
                    盜用印章、印文或署押，足以生損害於公眾或他人者，亦同。
附表：
┌────┬────────┬──────┬───────┬──────┐
│編號    │ 消費時間       │消費物品    │特約商店      │消費金額    │
├────┼────────┼──────┼───────┼──────┤
│一      │八十八年十二月三│以密碼至自動│富邦商業銀行  │一萬元      │
│        │十一日          │提款機欲借現│              │            │
│        │                │金（無簽單）│              │            │
├────┼────────┼──────┼───────┼──────┤
│二      │八十八年十二月三│同前        │富邦商業銀行  │一萬元      │
│        │十日            │            │              │            │
├────┼────────┼──────┼───────┼──────┤
│三      │八十九年二月十七│同前編號一  │同前編號一    │一萬元      │
│        │日              │            │              │            │
├────┼────────┼──────┼───────┼──────┤
│四      │八十九年二月二十│同前編號一  │同前編號一    │一萬元      │
│        │六日            │            │              │            │
├────┼────────┼──────┼───────┼──────┤
│五      │八十九年二月十日│台灣雅芳公司│美容化妝用品  │二千九百九十│
│        │                │            │              │九元        │
┌────┬────────┬──────┬───────┬──────┐
│六      │八十九年二月二十│同前編號五  │同前編號五    │六百八十九元│
│        │三日            │            │              │            │
├────┼────────┼──────┼───────┼──────┤
│七      │八十九年二月二十│同前編號五  │同前編號五    │五千九百六十│
│        │四日            │            │              │六元        │
├────┼────────┼──────┼───────┼──────┤
│八      │八十九年三月十六│大財神自助式│作包廂及飲食消│一萬四千七百│
│        │日              │櫃KTV       │費            │元          │
├────┼────────┼──────┼───────┼──────┤
│九      │八十九年二月二十│家樂福大賣場│民生消費      │五千七百八十│
│        │四日            │            │              │五元        │
└────┴────────┴──────┴───────┴──────┘


司法院資訊處製作；財團法人民間司法改革基金會備份。
